【裁判字號】    89,婚,485
【裁判日期】    890713
【裁判案由】    離婚
【裁判全文】
臺灣臺中地方法院民事判決  八十九年度婚字第四八五號
    原      告  乙○○○  籍設.
                          現住.
    訴訟代理人  涂芳田    律師
    被      告  甲○○
右當事人間請求離婚事件，本院判決如左：
    主    文
准原告與被告離婚。
訴訟費用由被告負擔。
    事    實
甲、原告方面：
  一、聲明：求為判決如主文所示。
  二、陳述：
  （一）兩造為夫妻，婚後原本相安無事，詎被告酗酒惡習日益嚴重，自民國八十四
        年間起，經常酗酒毆打原告，由現存保有之診斷證明書可知，原告曾因被告
        毆打所造成之傷害計有：(1)於八十五年五月二十八日遭被告毆打，致受有雙
        下腿前側挫傷各三乘以三公分之傷害；(2)於八十六年三月二十四日遭被告毆
        打，致受有頭部外傷（左後頸部血腫三乘以二公分），下嘴唇擦傷並血腫二
        乘以一公分，雙手多處挫擦傷，雙膝多處挫擦傷之傷害。而原告除上開二次
        曾驗傷外，其餘多不勝數之淤血、紅腫傷勢，原告均未為驗傷。原告長期置
        身暴力恐懼之下，無可隱忍，於八十六年間曾提起離婚之訴訟，嗣因婆婆說
        情，原告心有不忍，即撤回起訴。然被告不僅未改前過，且酗酒、暴力之情
        狀日甚一日，最近一次為八十九年五月上旬某日下午，被告酒後與證人蔡裕
        弘即兩造所生長男起衝突，被告非但不聽勸解，反持利器欲砍殺原告母子，
        經報警處理後，原告母子心生畏懼，不敢繼續住在家裏，二人同往證人葉宏
        美即原告妹妹家避難。但過了一個禮拜，被告又持刀至證人葉宏美家，並毆
        傷證人葉宏美。
  （二）原告年近五十歲，本想認命的安渡餘年；惟被告長期暴力相向之惡行，原告
        已無能力繼續承受，爰本於民法第一千零五十二條第一項第三款、第六款、
        第二項規定，選擇合併請求准許裁判離婚。
  三、證據：提出戶籍謄本二份、診斷證明書二份為證，並聲請訊問證人蔡裕宏、葉
            宏美。
乙、被告方面：
  一、聲明：駁回原告之訴。
  二、陳述：
  （一）被告曾用掃把、筆筒丟原告，但沒有打原告。
  （二）於八十五年五月二十八日兩造為了小事吵架，兩個推來推去，但被告並沒有
        打原告。於八十六年三月二十四日，兩造為了小事吵起來，兩位都想打對方
        ，但被他人架開，當天被告並沒有毆打原告，至於原告所提診斷證明書上的
        傷如何來的，被告不清楚。
  （三）嗣於八十九年五月上旬某日晚上，被告帶孫子到朋友家吃飯回來，與證人蔡
        裕宏起衝突，結果父子打架，當時原告帶孫子在洗澡，被告並沒有毆打原告
        。
  （四）被告到證人葉宏美家，是要看孫子，並沒有毆打證人葉宏美，也沒有推證人
        葉宏美。
    理    由
一、原告主張兩造為夫妻，婚後原本相安無事，詎被告酗酒惡習日益嚴重，自八十四
    年間起，經常酗酒毆打原告，由現存保有之診斷證明書可知，原告曾因被告毆打
    所造成之傷害計有：(1)於八十五年五月二十八日遭被告毆打，致受有雙下腿前側
    挫傷各三乘以三公分之傷害；(2)於八十六年三月二十四日遭被告毆打，致受有頭
    部外傷（左後頸部血腫三乘以二公分），下嘴唇擦傷並血腫二乘以一公分，雙手
    多處挫擦傷，雙膝多處挫擦傷之傷害的事實，業據原告提出戶籍謄本一份、診斷
    證明書二份為證，並經證人蔡裕宏到庭證述：「被告每次酗酒都會罵原告三字經
    ，兩造會有激烈爭執，被告會打原告」等語明確，證人葉宏美即原告妹妹到庭證
    稱：「兩、三年前，我住在兩造家有二、三個月，被告常與我先生喝酒，喝完之
    後，會與原告吵架，有一次看到被告打傷原告的腳」等語屬實，而被告固承認於
    八十五年五月二十八日、八十六年三月二十四日曾與原告發生拉扯，然辯稱並無
    毆打原告云云，惟審酌原告之傷勢，難認僅係兩造拉扯所造成，是被告所辯，均
    無可採。原告主張被告有毆打原告之慣行等情，洵屬可採。
二、按夫妻之一方受他方不堪同居之虐待者，他方得向法院請求離婚，民法第一千零
    五十二條第一項第三款定有明文。所謂不堪同居之虐待，係指予以身體上或精神
    上不可忍受之痛苦，致不堪繼續同居者而言；又身體上及精神上不堪同居之虐待
    ，究竟有無此種虐待，須從夫妻之一方對待他方，是否處於誠摯基礎而為觀察。
    此誠摯基礎，若未動搖，則偶有勃谿，固難謂為不堪同居之虐待，若已動搖，則
    不能以毆打次數不多之故，即謂非不堪同居之虐待（參照最高法院三十四年度上
    字第三九六八號、七十年度臺上字第一二二三號、七十年度臺上字第一九二二號
    判決）。本院審酌上開原告所受傷害，其身體多處外傷、挫傷、擦傷、血腫，被
    毆打而有診斷證明書之次數有二次，足見被告所為，在客觀上確實已造成原告在
    身體上及精神上不可忍受之痛苦，致不堪繼續同居。從而，原告本於民法第一千
    零五十二條第一項第三款規定請求離婚，為有理由，應予准許。原告上開請求既
    經本院審認有理由而准予離婚，則原告仍依據民法第一千零五十二條第一項第六
    款、第二項之規定訴請離婚，為請求權競合，本院自無庸再予審認，併此敘明。
據上論結：本件原告之訴為有理由，依民事訴訟法第七十八條，判決如主文。
中      華      民      國    八十九    年      七      月    十三      日
                                臺灣臺中地方法院家事法庭
~B法      官  周瑞芬
右為正本係照原本作成
如對本判決上訴應於判決送達後廿日內向本院提出上訴狀
中      華      民      國    八十九    年      七      月    十三      日
~B法院書記官


司法院資訊處製作；財團法人民間司法改革基金會備份。
